【裁判字號】    97,上易,59
【裁判日期】    970505
【裁判案由】    竊盜
【裁判全文】
臺灣高等法院高雄分院刑事判決          97年度上易字第59號
    上  訴  人
    即  被  告  甲○○
                        （現另案於臺灣高雄看守所羈押中）
上列上訴人因竊盜案件，不服臺灣高雄地方法院96年度易字第29
81號中華民國96年11月30日第一審判決（起訴案號：臺灣高雄地
方法院檢察署96年度偵字第23707 號），提起上訴，本院判決如
下：
    主  文
上訴駁回。
    事  實
一、甲○○前曾於民國93年間因連續加重竊盜、毀損等案件，經
    臺灣屏東地方法院以93年度易字第335 號判決判處有期徒刑
    3 年6 月、拘役20日確定，甫於96年4 月17日假釋出監。詎
    不知悔改，於96年7 月15日凌晨4 時10分許之夜間，騎乘車
    牌號碼652-CCB 號機車（所有權人：陳漢），行經高雄縣鳳
    山市○○○路258 號乙○○住處前，竟基於為自己不法所有
    之意圖，持自備之鑰匙（未扣案）撬開乙○○上址住處大門
    門鎖後侵入屋內（毀損及侵入住宅部份均未據告訴），適著
    手翻尋財物欲加以竊取時，尚未得手之際，為乙○○當場發
    現而未遂。
二、案經高雄縣政府警察局鳳山分局報請臺灣高雄地方法院檢察
    署檢察官偵查起訴。
    理  由
甲、程序方面：
    被告以外之人於審判外之言詞或書面陳述，除法律有規定者
    外，不得作為證據；又被告以外之人於審判外之陳述，雖不
    符刑事訴訟法第159 條之1 至第159 條之4 之規定，而經當
    事人於審判程序同意作為證據，法院審酌該言詞陳述或書面
    陳述作成時之情況，認為適當者，亦得為證據，刑事訴訟法
    第159 條第1 項、第159 條之5 定有明文。本件檢察官、被
    告就本判決所引用各項證據之證據能力均明示同意有證據能
    力，本院認該具有傳聞證據性質之證據，並無任何違法取證
    之不法情形，以之作為證據使用係屬適當，自得採為認定事
    實之證據。
乙、實體方面：
一、訊據上訴人即被告甲○○固坦承於上揭時、地，意圖為自己
    不法所有，持自備之鑰匙撬開乙○○上址住處大門門鎖擬入
    內行竊，然否認有何竊盜未遂犯行，辯稱：我當時以自備鑰
    匙撬開乙○○家的門，要進入竊盜，但是我尚未進入該屋，
    乙○○聽到聲音從樓上下來，我就趕快跑開，尚未著手竊盜
    等語。
二、經查：
（一）被告上揭犯行，業據證人乙○○證稱：96年7 月15日凌晨
      4 時10分許，我在樓上聽到敲門的聲音，就下樓查看，當
      天樓下雖沒有開燈，但是樓梯間有燈光。我看到被告已經
      進入屋內，且在屋內翻東翻西，我確認他有翻找屋內的東
      西，被告看到我下來，就趕外往外跑。被告當時是撬開我
      住家大門，門鎖有被破壞等語明確（見警卷第4 頁、偵查
      卷第6 頁至第7 頁、原審卷第65頁至第66頁），參酌證人
      即被害人乙○○與被告並無仇隙，且於偵查中甚且表示不
      願提出告訴等情（見偵查卷第7 頁），衡情，其應無蓄意
      誣陷被告之可能，故其所為證言應堪採信。依上，被告辯
      稱尚未進入該屋，顯係卸責之詞，尚難憑採。
（二）證人即到現場處理之警員黃錦山於本院97年3 月31日審理
      時結證稱：96年7 月15日凌晨4 點10分左右，我有到瑞隆
      東路258 號乙○○之房屋去處理竊盜案件，我去時門已經
      被打開了，鑰匙孔有被撬壞，被告已經跑掉了。現場1 樓
      是沒有東西，被害人乙○○是住在樓上，聽到樓下有聲音
      才下樓查看，發現門被打開了，有看到被告在屋內，被害
      人還有拿鐵條打他，後來被告有到隔壁鄰居門口去騎機車
      ，但是機車發不動，所以被告就跑掉了，乙○○說那是被
      告騎去的，我們就把車子帶回派出所，因為我們是巡邏接
      到通報去處理，後來交由專案人員處理，也有請採證人員
      採證，採證人員有拍照，至於照片有無送到法院，就不知
      道等語（見本院卷第59頁）。且證人呂建儀亦於本院同日
      結證稱：我於96年7 月15日凌晨4 點10分左右，有到瑞隆
      東路258 號乙○○之房屋去處理竊盜案件，被害人是說當
      時他在2 樓，聽到樓下有聲音，到樓下查看，就有看到1
      個人，後來被害人有持鐵棍打那個人，那個人就往外跑了
      。現場1 樓是停車的地方，好像有1 張桌子，我有進入現
      場，被害人好像沒有說到翻箱倒櫃的部分，我去處理已經
      是事後的事情了。門鎖我記得有被撬壞的痕跡。進入現場
      後我記得那裡好像有1 張桌子而已，沒有其他的東西，空
      間可以停一輛車子，我問偵查隊員，他們說都沒有採到指
      紋等語（見本院卷第61頁、第62頁），又證人即現場採證
      之警員許宏財於本院97年4 月21日審理時結證稱：「我於
      96 年7月15日上午4 時10分，有至瑞隆東路案發地點，當
      時外面鐵門的鑰匙孔有被用鐵器撬過的痕跡，我有進入該
      處，因為那是透天厝，一樓就是置放機車，只有到2 樓的
      樓梯有兩張鐵製辦公桌，但是我們去時，抽屜沒有打開的
      情形。」、「（乙○○有無告訴你說竊賊有跑入屋內？）
      我當天沒有印象有聽到這句話，因為我不是製作筆錄的人
      ，我是去現場採證的人，我有問乙○○說有沒有去追竊賊
      ，他說有，有追到外面去，後來小偷就跑掉了。」、「（
      當時有何跡象顯示有小偷進入屋內？）我們當時有在鐵捲
      門上採到壹枚指紋，但是輸入指紋資料庫後，沒有找到相
      符的。」等語（見本院卷第76頁、第77頁），上開3 位證
      人之證詞，雖無法證明被告有侵入住宅翻箱倒櫃，但被告
      已有侵入住宅之行為，則可認定。
（三）另證人即被害人乙○○於原審審理時雖提出照片1 紙，並
      陳稱：因嗣後曾於屋外拾得螺絲起子等工具，故被告應係
      以該工具侵入住宅行竊，該照片係伊前往派出所取得等語
      （見原審卷第66頁），然此為被告所否認，亦與高雄縣政
      府警察局刑事案件移送報告書不符，尚難為被告不利之認
      定，本件並經原審公訴檢察官變更起訴法條為刑法第321
      條第2 項、第1 項第1 款之夜間侵入住宅竊盜未遂罪，附
      此敘明。
（四）被告雖一再否認有侵入被害人乙○○住處，但當時為凌晨
      4 時許，仍未天亮，被告將被害人住處大門門鎖敲壞後，
      被害人在2 樓聽聞後下樓，仍有些許時間，不可能馬上衝
      到1 樓，而此時被告既大費周章已將大門門鎖破壞，豈有
      不趕緊入內竊盜之理？何況被告與被害人並不相識，亦無
      恩怨，被害人如有意誣陷被告，為何不對被告提出無故侵
      入住宅及毀損之告訴？可見被害人無誣陷被告之動機，而
      被害人住處1 樓除停放機車外，尚有鐵製桌子，該鐵桌附
      有抽屜，被害人亦證稱：被告進入屋內，且在屋內翻東翻
      西，我確認他有翻找屋內的東西，被告看到我下來，就趕
      外往外跑等語。可見被告已侵入住宅且翻箱倒櫃甚明。
（五）綜上所述，足見被告所辯，顯係卸責之詞，不足採信。本
      件事證明確，被告竊盜未遂犯行，堪以認定。
三、查被告甲○○既已進入上開住宅內翻找財物，自已著手於竊
    盜犯行之實行，惟因尚未得手即為乙○○發現而逃逸，未生
    竊得物品之結果，其竊盜犯行應屬未遂。核被告甲○○所為
    ，係犯刑法第321 條第2 項、第1 項第2 款、第1 款之毀壞
    門扇、於夜間侵入住宅竊盜未遂罪。被告已著手於竊盜犯行
    之實行而不遂，為未遂犯，依刑法第25條第2 項規定，減輕
    其刑。另被告毀壞門扇竊盜部分，公訴意旨雖未於證據並所
    犯法條中敘明，然起訴書犯罪事實欄既已論及，本院自應一
    併加以審酌，附此敘明。
四、原判決以被告甲○○罪證明確，因予適用刑法第321 條第2
    項、第1 項第1 款、第2 款、第25條第2 項（原審漏引）、
    第41條第1 項前段之規定，並審酌被告有如犯罪事實欄所示
    之論罪科刑前科，有臺灣高等法院被告前案紀錄表1 份在卷
    可憑，於本件雖不構成累犯，然被告於假釋中，仍不知警惕
    ，再為本件竊盜犯行，行為實有不當，犯後否認犯行，態度
    不佳等一切情狀，量處有期徒刑5 月，並諭知如易科罰金折
    算標準。其認事用法核無違誤，所處之刑亦屬允當。被告上
    訴意旨，仍執前詞，否認犯罪，指摘原判決不當，為無理由
    ，應予駁回。至被告所有供本件行竊所用之鑰匙，因未扣案
    ，且被告供明已丟棄，無法尋獲，故本院不另為沒收之諭知
    ，併此敘明。
據上論斷，應依刑事訴訟法第368條，判決如主文。
本案經檢察官蔡國禎到庭執行職務。
中    華    民    國    97    年    5     月    5     日
                  刑事第二庭  審判長法  官  林正雄
                                    法  官  陳啟造
                                    法  官  黃壽燕
以上正本證明與原本無異。
不得上訴。
中    華    民    國    97    年    5     月    5     日
                                    書記官  梁雅華
附錄本判決論罪科刑法條：
刑法第321條
犯竊盜罪而有左列情形之一者，處 6 月以上、 5 年以下有期徒
刑：
一、於夜間侵入住宅或有人居住之建築物、船艦或隱匿其內而犯
    之者。
二、毀越門扇、牆垣或其他安全設備而犯之者。
三、攜帶兇器而犯之者。
四、結夥3 人以上而犯之者。
五、乘火災、水災或其他災害之際而犯之者。
六、在車站或埠頭而犯之者。
前項之未遂犯罰之。


司法院資訊處製作；財團法人民間司法改革基金會備份。
